臺灣高等法院臺中分院民事判決　　　　　 99年度上字第370號
上　訴　人　陳培榮　　國民
訴訟代理人　許盟志律師
被 上 訴人　劉清源
訴訟代理人　陳忠雨律師
上列當事人間請求交還土地事件，上訴人對於中華民國99年9月8
日臺灣彰化地方法院99年度訴字第279號第一審判決提起上訴，
，本院於民國100年1月11日言詞辯論終結，判決如下：
    主      文
上訴駁回。
第二審訴訟費用由上訴人負擔。
    事實及理由
一、被上訴人主張：
（一）坐落彰化縣鹿港鎮○○段368地號土地（重測前為鹿港段
      大有口小段314地號，下稱系爭土地）於日據時期明治41
      年12月10日為施虎所有，嗣於大正7年（即民國7年）9
      月12日因杜賣契字移轉登記為施石金獸所有，施石金獸並
      於大正8年12月3日將住所遷移至系爭土地上。嗣施石金獸
      於昭和8年（即民國22年）2月8日死亡，由被上訴人及陳
      劉專、劉洪閃、謝劉春香、劉鳳嬌、劉麗華等6人共同繼
      承該土地及其上施石金獸所有未辦建物所有權第一次登記
      ，門牌為彰化縣鹿港鎮○○里○○街78號（整編前為75號
      ）房屋（按：應係系爭土地如附圖所示B部分地上建物，
      下稱系爭房屋），並於65年2月18日辦妥系爭土地繼承登
      記。又附圖所示A部分面積66.94平方公尺之鐵架造石棉瓦
      頂地上物，則為輔助系爭房屋之用，對外聯絡須經由面臨
      埔頭街之大門出入，不具使用上之獨立性，為系爭房屋之
      附屬物，屬系爭房屋所有權之一部分。惟上訴人並無合法
      正當權源，擅自占用系爭土地上如附圖所示A部分面積66.
      94平方公尺、B部分面積75.13平方公尺及C部分面積23.36
      平方公尺等地上物，縱其無權占有該等未辦保存登記之建
      物已逾15年消滅時效而得拒絕返還，然對系爭土地仍屬無
      權占有，故被上訴人自得本於土地所有權，行使物上請求
      權，依民法第821條及第767條第1項規定，先位請求上訴
      人自系爭土地如附圖所示A、B、C部分土地遷出，將各該
      部分土地返還被上訴人與其他共有人全體。
（二）縱認系爭土地上如附圖所示A部分面積66.94平方公尺之鐵
      架造石棉瓦頂地上物非系爭房屋之附屬物，然上訴人並無
      任何正當權源，卻擅自在系爭土地上搭建該地上物，仍屬
      無權占有，故上訴人依法即應自系爭土地如附圖所示B、C
      部分土地遷出，並應將如附圖所示A部分地上物拆除，而
      將各該部分土地返還被上訴人與其他共有人全體。
（三）至上訴人所提出之「出厝稅收壓地金證書」，被上訴人否
      認其為租賃契約。設若該證書確為租賃契約，惟其租賃關
      係之當事人為施永存與陳傳，與施石金獸無涉。且施永存
      於被上訴人之被繼承人施石金獸於22年2月8日死亡後，擅
      將施石金獸所有系爭土地及房屋於昭和15年10月25日出租
      予陳傳，則該租約對被上訴人自不生效力，陳傳之繼承人
      即上訴人仍為無權占有，不得主張係有權占有系爭土地。
      且依上訴人之主張，施永存出租系爭土地及房屋時，施石
      金獸早已死亡，則施石金獸自無從知悉其死後始發生之出
      租情事，並授權施永存出租系爭土地。是上訴人謂施石金
      獸知悉並授權施永存出租系爭土地云云，即不足採。至於
      陳傳在施石金獸死亡後，擅自作主片面代繳系爭土地36年
      以後之田賦代金及昭和19年稅捐，要屬其得否對施石金獸
      之繼承人請求償還之問題，尚無從據此以為陳傳與施石金
      獸間有租賃關係之依據。更何況上訴人或其父陳傳代繳稅
      捐僅至65年，之後迄今30多年均由被上訴人繳納。又房屋
      歸屬何人所有，並非稅捐稽徵機關所得認定，系爭房屋稅
      籍證明書固記載施永存、施永發、施永與施頡頭為系爭
      房屋之納稅義務人，然伊等4人並非必為房屋所有權人。
      且該稅籍證明書上所載之磚石造房屋面積為120.7平方公
      尺，核與附圖所示B部分磚造瓦頂房屋之面積75.13平方公
      尺不符，應非同一房屋。倘若房屋稅籍證明書上所載之磚
      石造房屋即為系爭磚造瓦頂房屋，該屋房屋稅於46年1月
      起課，當時房屋所坐落之系爭土地所有權人施石金獸早於
      22年2月8日即已死亡，可見該屋係無權占用系爭土地而建
      造。再者，上訴人所提出之彰化縣稅捐稽徵處肆壹酉齊彰
      稅貳字第16876號通知，亦不足以證明系爭土地上之房屋
      係施永存出資興建。是上訴人主張系爭房屋之所有權人為
      施永存，並無證據以實其說。縱使認係施永存出資興建所
      有，惟施永存並無任何正當權源得以在系爭土地上興建房
      屋，而上訴人對於被上訴人又無得以合法占用該土地之法
      律關係存在，自屬無權占有。
（四）綜上，上訴人主張有權占有系爭土地，既屬無據，則被上
      訴人以無權占有為由，請求上訴人遷還系爭土地，於法即
      無不合。因求為命：（1）先位聲明：上訴人應自系爭土
      地如附圖所示A部分面積66.94平方公尺、B部分面積75.13
      平方公尺、C部分面積23.36平方公尺土地遷出，並將各該
      部分土地交還被上訴人與其他共有人全體。（2）備位聲
      明：上訴人應自系爭土地如附圖所示B部分面積75. 13平
      方公尺、C部分面積23.36平方公尺土地遷出，並應將如附
      圖所示A部分面積66.94平方公尺之鐵架造石棉瓦頂棚子拆
      除，將各該部分土地交還上訴人與其他共有人全體之判決
      。
二、上訴人則以：
（一）上訴人之父陳傳於昭和15年（即民國29年）10月25日向訴
      外人施永存承租系爭房屋及土地，並交付足可購買系爭土
      地之押地金百圓予施永存，此觀之「出厝稅收壓地金證書
      」記載「約6個年付期限貸出壓地金百圓無利息上月參圓
      伍拾錢厝稅」等情，可知其真意係約定租賃期間為6年，1
      個月租金為3塊5錢，足證上訴人之父陳傳確與被上訴人之
      先人就系爭土地及房屋有租賃關係。且陳傳嗣後並自翌月
      （即昭和15年11月）起即依施永存之指示，將租金交付莊
      太極充作施永存參加由莊太極招募之民間互助會款，其後
      並代繳地稅、房屋稅及戶稅等相關稅賦。陳傳承租系爭房
      地後，即一直居住使用該房地，出租人施永存均無反對之
      意思表示，則依民法第451條規定，陳傳與施永存間自存
      有不定期租賃關係。上訴人於其父陳傳過世後繼承其一切
      權利，則依民法第1148條第1項規定，自屬有正當權源占
      有系爭房地。被上訴人以上訴人無權占有為由，依民法第
      821條、第767條規定，請求上訴人交還土地，自無理由。
（二）又系爭房屋係施永存出資興建，此觀之彰化縣稅捐稽徵處
      肆壹酉齊彰稅貳字第16876號通知所載內容即明，核與彰
      化縣地方稅務局函送法院之房屋稅籍證明互核相符。被上
      訴人主張施永存並非系爭房屋之所有權人，與事實不符。
      即使認為施永存並非系爭土地之所有權人，亦未受該土地
      所有權人之授權，然上訴人父親陳傳既承租系爭房屋，自
      屬有權占有。又依上訴人之記憶，施永存為系爭土地前所
      有權人施虎之姪子、施永之子，而施頡頭則係施虎
      之親弟弟（施永存、施永與施頡頭即為系爭房屋稅籍證
      明書所載納稅義務人4人中之3人)。施永存並與系爭土地
      前所有權人施石金獸之配偶為親族關係，且於日據昭和時
      期出租系爭土地及房屋之前，即與其親族包括施石金獸同
      居在系爭土地上。惟因地震關係致房屋毀損，施永存之部
      分親族才離開系爭土地到外地發展，施永存為此即僱工修
      建房屋，修復後即出租予上訴人之父陳傳，而施永存僱工
      所需資金即係向訴外人莊太極標會所得。系爭房屋及土地
      出租與陳傳後，即由陳傳自昭和15年11月起代為繳納會款
      予莊太極。倘謂上訴人及其父無權使用系爭土地及房屋，
      何以長達數10年期間內未見有任何人反對或追訴？復參諸
      系爭土地之共有人陳劉專固曾於69年6月30日寄發員林郵
      局第1117號存證信函，然其內容並無任何無權占有之記載
      ，亦無任何拆屋還地之要求，實與一般無權占有大不相同
      ，足證上訴人之父陳傳確有承租系爭房屋及土地。且被上
      訴人之前手施石金獸雖為系爭土地所有權人，然施永存將
      系爭房屋連同土地出租，施石金獸當時亦居住於該處，應
      無不知之理。即使不知，施石金獸之親族亦有同上訴人之
      父陳傳同住於系爭土地，倘謂施永存係無權占有系爭土地
      ，或無權代理出租系爭土地，則施石金獸當無不知之理，
      而任由上訴人之父陳傳及上訴人居住系爭房屋數10年之久
      ，並由陳傳長期為施石金獸繳納房屋稅及其相關稅賦，故
      若謂施永存未得施石金獸之授權出租系爭土地，實難令人
      置信。再觀諸上訴人於原審所提出彰化縣政府田賦代金通
      知單，其上「納稅義務人」欄記載為施石金獸，「管理人
      或代納人（佃戶或使用人）」欄則登載為上訴人之被繼承
      人陳傳，而因田賦代金繳納通知單上記載管理人或代納人
      依理應經土地所有權人之同意，否則任何人均得單方面向
      主管機關申請登記為土地之管理人、使用人，此實非情理
      之常，足證陳傳使用系爭土地顯有正當權源等語，資為抗
      辯。
三、原審就被上訴人先位聲明請求部分為其勝訴之判決，上訴人
    不服，提起本件上訴，其上訴聲明為：（1）原判決廢棄；
    （2）被上訴人在第一審之訴駁回。而被上訴人之答辯聲明
    則為：駁回上訴。
四、兩造不爭執之事項：
（一）系爭土地原為訴外人施虎所有，而於大正7年（即民國7
      年）9月12日因買賣（杜賣契字）移轉登記予被上訴人之
      被繼承人施石金獸所有。嗣施石金獸於昭和8年（民國22
      年）2月8日死亡，該土地由被上訴人、陳劉專、劉洪閃、
      謝劉春香、劉鳳嬌、劉麗華等人共同繼承，並於65年2月
      18日辦妥繼承登記。
（二）系爭土地上如附圖所示A部分面積66.94平方公尺之鐵架造
      石棉瓦頂、B部分面積75.13平方公尺之磚造瓦頂等地上物
      、暨C部分面積23.36平方公尺之磚牆空地現均由上訴人占
      有使用。
（三）系爭78號房屋稅籍證明書上記載其納稅義務人為施永存、
      施永發、施永及施頡頭4人。
五、被上訴人主張上訴人無權占有其所有系爭土地如附圖所示A
    部分面積66.94平方公尺、B部分面積75.13平方公尺及C部分
    面積23.36平方公尺之土地，則其依法自得本於所有權之作
    用，請求上訴人自各該部分土地遷出，將土地交還被上訴人
    及其他共有人等情。惟上訴人否認有無權占有系爭土地情事
    ，並以前揭情詞置辯。是本件兩造爭執之重點，顯在於：（
    1）系爭房屋係何人所有？（2）上訴人是否無權占有系爭78
    號建物之基地？
（一）系爭房屋係何人所有？
 （1）查系爭土地原為訴外人施虎所有，施虎於大正7年（
      即民國7年）9月12日以買賣（杜賣契字）為原因，將該土
      地移轉登記予被上訴人之被繼承人施石金獸所有。嗣施石
      金獸於昭和8年（即民國22年）2月8日死亡，該土地所有
      權由被上訴人、陳劉專、劉洪閃、謝劉春香、劉鳳嬌、劉
      麗華等人共同繼承，並於65年2月18日辦妥繼承登記。又
      系爭土地如附圖所示A部分面積66.94平方公尺、B部分面
      積75.13平方公尺及C部分面積23.36平方公尺之土地上分
      別搭建有鐵架造石棉瓦頂、磚造瓦頂及磚牆等地上物（下
      統稱系爭78號建物），該等地上物現均由上訴人占有使用
      等情，已為兩造不爭執之事實，並經原審承辦法官勘驗現
      場明確，制有勘驗筆錄及囑託彰化縣鹿港地政事務所繪製
      土地複丈成果圖（即本判決附圖）可稽，復有土地登記謄
      本、日據時期戶籍簿冊、土地登記簿及系爭土地現況照片
      附卷可按，自堪信為真實。
 （2）次查，系爭房屋之門牌原為彰化縣鹿港鎮○○里○○街75
      號，嗣於67年4月17日整編為埔頭街78號等情，已據本院
      向彰化縣鹿港鎮戶政事務所函查明確，有該所99年11月19
      日彰鹿戶字第0990005127號函及附具之鹿港鎮○○路街巷
      門牌編號冊（見本院卷第47至19頁）附卷可稽。又施石金
      獸於大正7年（即民國7年）9月12日購買系爭土地後，隨
      即於大正8年（即民國8年）12月3日將其住所遷移至系爭
      土地，此觀諸原審卷存土地登記簿記載「住所變更大正8
      年拾貳月參日移轉住所彰化郡鹿港街鹿港字大有口參壹四
      番地（即系爭土地）」等情即明（見原審卷第158頁）。
      是依此情形而論，系爭房屋應早在施石金獸於大正8年間
      變更其住所至該處前即已興建完成，則該屋若非施石金獸
      所出資興建，衡諸常情亦應係施虎於出賣系爭土地時，
      即將該土地上之系爭房屋一併出賣予施石金獸取得。蓋施
      石金獸若僅買受系爭土地，而未連同該土地上之地上建物
      一併買受，則其又如何能於買受後使用系爭土地，並進而
      將住所變更至該處？是坐落系爭土地之系爭房屋為施石金
      獸所有，應可認定。
 （3）上訴人雖抗辯系爭房屋為施永存出資興建所有云云。惟查
      ，系爭房屋之稅籍證明書，其上固記載納稅義務人為施永
      存、施永發、施永及施頡頭4人，有本院向彰化縣地方
      稅務局調取之房屋稅籍證明書（見本院卷第43至45頁）附
      卷可憑。然房屋納稅義務人，並非必為房屋所有權人，業
      據最高法院70年臺上字第3760號判例闡釋甚明，是上開房
      屋稅籍證明書僅為房屋稅課稅之依據，尚不足以為系爭房
      屋所有權之證明。且該稅籍證明書記載系爭房屋係自46年
      1月起課房屋稅，顯見其上所載施永存、施永發、施永
      及施頡頭等納稅義務人應係於46年1月間左右向稅捐稽徵
      機關申報房屋稅籍有關事項及使用情形，斯時施石金獸早
      已死亡多年，且施石金獸死亡後，係由其女繼承其財產上
      之一切權利義務，其女嗣後嫁給被上訴人之父後死亡，施
      石金獸之遺產即由被上訴人之父繼承。被上訴人之父其後
      再娶劉洪閃，被上訴人之父死亡後，其遺產即由劉洪閃及
      其子女即被上訴人、陳劉專、謝劉春香、劉鳳嬌及劉麗華
      等人共同繼承，而被上訴人與劉洪閃、陳劉專、謝劉春香
      、劉鳳嬌及劉麗華等人並直至65年2月18日始辦理系爭土
      地之繼承登記等情，亦據被上訴人陳明在卷，則稅捐稽徵
      機關於上開納稅義務人在46年1月間向其申報系爭房屋稅
      籍有關事項及使用情形時，自甚難從系爭土地之登記資料
      循線探查得知坐落該土地之系爭房屋實際上屬何人所有，
      故自難徒憑該稅籍證明書即逕行認定施永存為原始出資興
      建該屋之所有權人。又上訴人雖另提出之彰化縣稅捐稽徵
      處肆壹酉齊彰稅貳字第16876號通知，其上並記載：「施
      永存先生：一、你四十一年九月一日送來的房捐覆查申請
      書和附件已經收到了。二、經過本處派員實地調查的結果
      ，你所有的鹿港鎮洛津里埔頭巷75號普查45號房屋的房捐
      ，從本年度起應該要減低課稅……」等情，然由其所載內
      容，可知該通知主要係針對施永存前所提出房捐覆查申請
      所為之回覆結果，故自亦不足以執此證明施永存即為系爭
      房屋之所有人。又上訴人固再出厝稅收壓地金證書」，並
      據此主張施永存曾於昭和15年（即民國29年）10月25日將
      系爭房屋及其坐落之基地出租予上訴人之父陳傳。然租賃
      為債之契約，出租人不以租賃物所有人為限，故出租人並
      非必然即為租賃標的物之所有權人，則自亦難據此率爾認
      定系爭房屋即係施永存原始出資興建所有。從而，上訴人
      辯稱系爭房屋為施永存所有，即因乏確切證據加以證明，
      而難為本院所憑採。
（二）上訴人是否無權占有系爭78號建物之基地？
 （1）按於原建物加蓋之增建部分，或與原建物使用共同壁，或
      加建於原建物之上，仍須利用原建物之門戶進出，各該增
      建部分已與原建物附合而成為一整體，即成為原建物之重
      要成分，依民法第811條規定，應由原建物之所有權人取
      得各該增建部分之所有權。查系爭土地如附圖所示A、B、
      C部分土地上之各該地上物（即系爭78號建物）現均由上
      訴人占有使用，且其中該A部分土地上之鐵架造石棉瓦頂
      地上物，並為上訴人所搭建，固據上訴人陳明在卷。然該
      部分及C部分磚牆等地上物均係利用如附圖所示B部分之磚
      造瓦頂原建物（即系爭房屋）擴建而成，前後相通，且須
      經由面臨埔頭街之大門出入，並未具備構造上及使用上之
      獨立性等情，業經原審勘驗現場無誤，並有現場照片附卷
      可憑，由此足認系爭土地如附圖所示各該Ａ、C部分土地
      上之地上物已附合於系爭房屋而成為一整體，為該房屋之
      重要成分，則揆之上開說明，自應由系爭房屋原所有權人
      取得所有權。玆系爭房屋原為施石金獸所有，既已如前述
      ，則於施石金獸死亡後，依法即由其繼承人即被上訴人與
      劉洪閃、陳劉專、謝劉春香、劉鳳嬌及劉麗華等人共同繼
      承而取得其所有權，從而，伊等即為系爭78號建物之所有
      人。
 （2）又上訴人所以會占有使用系爭房屋，係因施永存早於昭和
      15年（即民國29年）10月25日即將系爭房屋及坐落之基地
      出租予上訴人之父陳傳，嗣陳傳死亡後，即因繼承而續占
      有使用該房地，並提出「出厝稅收壓地金證書」，以為陳
      傳與施永存間就系爭房屋及土地確有成立租賃關係之依據
      。按「稱租賃者，謂當事人約定，一方以物租與他方使用
      收益，他方支付租金之契約」，民法第421條第1項定有明
      文。觀諸原審卷存上訴人所提出之該「出厝稅收壓地金證
      書」及其譯文以觀，其內容略謂：金百圓整右側之金額為
      陳傳、施永存位於彰化郡鹿港街鹿港字大有口314番地（
      即系爭土地）一帶的建築用地，厝地以口約6年期限貸出
      ，其壓地金百圓，無利息，1個月3塊5毛厝稅，期限屆滿
      ，壓地金及建物用地互相沒有違反時，應收還各自管理等
      情。依其文義推求，應係施永存與上訴人之父陳傳約定由
      施永存將系爭土地及房屋提供予陳傳使用，陳傳並應按月
      給付3塊5毛，期限6年，期間屆滿，陳傳應將該房地返還
      ，施永存亦應將陳傳前所給付之壓地金返還。通觀該「出
      厝稅收壓地金證書」全文，雖未言明租賃，僅曰「貸出」
      ，然由上訴人之父陳傳使用施永存提供之系爭土地及房屋
      ，應按月支付3塊5毛而論，即難謂非屬使用該房地之代價
      ，則依契約目的探求當事人之真意，其性質自應屬租賃，
      不因名為「貸出」即謂係屬使用借貸，而非租賃。再參諸
      上訴人之父陳傳與施永傳訂立上開契約後，其後即由陳傳
      代繳戶稅、房屋稅及地價稅等相關稅賦，亦據上訴人提出
      各該稅款繳納收據附原審卷足參（見原審卷第28至137頁
      ），足徵上訴人指稱其父陳傳與施永存間就系爭土地及房
      屋存有租賃關係，應非無稽，可堪採信。被上訴人否認上
      開「出厝稅收壓地金證書」係屬租賃契約云云，尚非可採
      。
 （3）惟上訴人及其父陳傳占有使用系爭房屋及土地，縱係基於
      前開租賃關係之故。然該租賃關係成立於昭和15年（即民
      國29年）10月25日，斯時施石金獸早已亡故多年，由此可
      見施永存以其自己名義，出租非其所有之系爭土地及房屋
      予上訴人之父陳傳時，顯不可能已得施石金獸之同意或授
      權而為之。乃上訴人竟謂施永存將系爭房屋連同基地出租
      予上訴人之父陳傳時，施石金獸及其親族當時亦同居住於
      該處，應無不知之理，而認施永存已得施石金獸之同意或
      授權出租該房地云云。本院殊不知斯時早已過世多年之施
      石金獸，如何能知悉此情，並同意或授權施永存出租系爭
      土地及房屋，實令人難以想像。是上訴人此之主張，顯非
      可採。又上訴人之父陳傳向施永存承租系爭房屋及土地後
      ，縱令即由陳傳或其後之繼承人即上訴人代為繳納地價稅
      、房屋稅及戶稅等相關稅賦，有上訴人提出之前揭稅款繳
      納收據附原審卷可參。然該等繳納稅款收據或稅捐繳納通
      知單上記載陳傳為納稅義務人施石金獸之管理人或代納人
      （佃戶或使用人），充其量僅可為系爭房屋及其坐落之基
      地現為陳傳或上訴人占有使用之證明，此由該等稅款繳納
      收據顯示上訴人或其父陳傳代為繳納各該稅捐之期間，係
      在上開租賃關係成立後迄至65年間上訴人與劉洪閃、陳劉
      專、謝劉春香、劉鳳嬌及劉麗華等人辦理繼承登記之前。
      且上訴人與其父陳傳代繳地價稅、房屋稅及戶稅等相關稅
      賦僅至65年間，被上訴人辦妥系爭土地之繼承登記後，即
      由上訴人負責繳納該等稅捐，亦經兩造於本院審理時自承
      在卷，由此益徵上訴人或其父陳傳代為繳納前開稅捐時，
      施石金獸或其繼承人（含施石金獸之女、被上訴人之父及
      被上訴人、劉洪閃、陳劉專、謝劉春香、劉鳳嬌及劉麗華
      等人在內）應不可能知情或予同意，否則被上訴人與劉洪
      閃、陳劉專、謝劉春香、劉鳳嬌及劉麗華等人亦不會於65
      年間辦妥繼承登記後，即自行繳納各該稅捐。是上訴人一
      再主張施永存係得施石金獸之授權，始出租系爭房屋及土
      地予上訴人之父陳傳云云，顯非有據。玆上訴人既無法舉
      證證明施永存以自己名義出租系爭土地及房屋時，已得該
      房地所有權人施石金獸或其繼承人之同意或授權，則即使
      該租賃契約並非無效，亦不得以之對抗該房地之所有權人
      從而，被上訴人主張上訴人占有使用其與劉洪閃、陳劉專
      、謝劉春香、劉鳳嬌及劉麗華等人共有之系爭土地及其上
      之系爭78號建物，顯非無稽。上訴人主張其父陳傳基於上
      開租賃關係，占有系爭土地及房屋，有正當權源，其於陳
      傳死後，繼承陳傳之一切權利，自亦有權占有該房地云云
      ，要無可取。
（4）查系爭土地及其上之系爭78號建物現為被上訴人與劉洪閃
     、陳劉專、謝劉春香、劉鳳嬌及劉麗華等人所共有，上訴
     人占有各該建物及土地並無正當權源，既已如前述，則縱
     使被上訴人與劉洪閃、陳劉專、謝劉春香、劉鳳嬌及劉麗
     華等人對該建物之回復請求權已因罹於時效而消滅，致使
     上訴人取得拒絕返還該建物之抗辯權，然並不因此使上訴
     人對系爭土地之無權占有即變為合法占有。換言之，上訴
     人占有上開建物之時效利益，並不擴張及於其基地即系爭
     土地之占有，參諸司法院大法官會議第107號解釋「已登記
     不動產所有人之回復請求權，無民法第125條消滅時效規定
     之適用」，則被上訴人自得本於所有權（物上請求權），
     請求上訴人自其所占用之上開建物之基地遷出，將土地交
     還被上訴人及其他共有人，上訴人尚不得拒絕返還系爭土
     地。
六、綜上所述，被上訴人先位主張上訴人無權占有系爭78號建物
    所坐落之被上訴人所有系爭土地如附圖所示A、B、C部分土
    地，並無合法正當權源，屬無權占有，既屬可採，上訴人所
    辯，尚難採信。從而，被上訴人基於系爭土地所有權人作用
    ，請求上訴人自其所占用系爭78號建物之基地遷出，將各該
    A、B、C部分土地交還被上訴人及其他共有人全體，洵屬正
    當，應予准許。原審判命上訴人應自系爭土地如附圖所示A
    部分面積66.94平方公尺、B部分面積75. 13平方公尺、C部
    分面積23.36平方公尺土地遷出，並將各該部分土地交還被
    上訴人與其他共有人全體，並為假執行之宣告，其理由雖有
    不同，但結論並無二致。上訴意旨指摘原判決不當，求予廢
    棄改判，為無理由，應駁回其上訴。
七、本件事證已臻明確，兩造其餘攻擊防禦方法及舉證，與本件
    判決結果並無影響，爰不逐一論述。至上訴人雖一再聲請本
    院命被上訴人提出施石金獸之繼承系統表，以明被上訴人是
    否確為施石金獸之繼承人等情。然因施石金獸死亡後，已由
    被上訴人辦妥系爭土地之繼承登記，故依法已可據此認為被
    上訴人確因繼承而取得系爭土地之所有權，是上訴人此之聲
    請，核無必要，附此敘明。
八、據上論結，本件上訴為無理由，依民事訴訟法第449條第1項
    、第2項、第78條，判決如主文。
中    華    民    國   100    年    1     月    25    日
                民事第四庭    審判長法  官  陳蘇宗
                                    法  官  張浴美
                                    法  官  吳美蒼
以上正本係照原本作成。
如對本判決上訴，須於收受判決送達後20日內向本院提出上訴書
狀，其未表明上訴理由者，應於提出上訴後20日內向本院提出上
訴理由書（須按他造人數附具繕本）。
上訴時應提出委任律師為訴訟代理人之委任狀。具有民事訴訟法
第466條之1第1項但書或第2項之情形為訴訟代理人者，另應附具
律師及格證書及釋明委任人與受任人有該條項所定關係之釋明文
書影本。如委任律師提起上訴者，應一併繳納上訴審裁判費。
                                    書記官  高麗淇
中    華    民    國   100    年    1     月    26    日
                                                      Ｓ